【裁判字號】    92,上易,320
【裁判日期】    920326
【裁判案由】    違反菸酒管理法
【裁判全文】
臺灣高等法院高雄分院刑事判決                    九十二年度上易字第三二號
    上  訴  人  臺灣澎湖地方法院檢察署檢察官
    被      告  甲○○
    被      告  丙○○
    共      同
    選任辯護人  康進益
                王國論
右上訴人因被告等違反菸酒管理法案件，不服台灣澎湖地方法院九十一年度易字第四
六號中華民國九十二年一月二十四日第一審判決（起訴案號：台灣澎湖地方法院檢察
署九十一年度偵字第二八二號、第四二六號），提起上訴，本院判決如左：
    主  文
上訴駁回。
    理  由
一、公訴意旨略以：被告甲○○、丙○○與年籍不詳綽號「阿狗」之成年男子，共同
    基於輸入及販賣私菸圖利之犯意聯絡，於民國九十一年六月間某日，由「阿狗」
    自中華民國領域外輸入「七星牌」及「峰牌」私菸共計八萬零七十八包，裝入車
    牌號碼Ｚ三─Ｏ二九一號（起訴書誤載為其他車牌號碼）自用小貨車內，再由甲
    ○○、丙○○將貨車開至澎湖縣馬公市西文里九二之一號丙○○承租之倉庫內，
    夾藏於置放水產品之玻璃纖維水箱中，以此方式包裝轉運至台灣本島地區販賣圖
    利，嗣於同月二十一日晚間十一時許，為警當場查獲，並扣得上開私菸，認被告
    等二人觸犯菸酒管理法第四十六條、第四十七條之輸入、販賣私菸罪嫌。
二、公訴意旨認為被告等二人觸犯菸酒管理法第四十六條、第四十七條之輸入、販賣
    私菸罪，係以查獲之私菸共計八萬零七十八包，數量龐大，若非被告等二人與「
    阿狗」有共同輸入販賣，「阿狗」不可能將之交付被告等二人收受，且被告甲○
    ○書寫之筆記中對於私菸之進出數量多所記載，被告丙○○又花費金錢租用房屋
    ，並購買玻璃纖維水箱以夾藏私菸，花費龐大等情，為其主要論據。訊據被告等
    二人否認輸入、販賣私菸犯行，辯稱：二人只是受「阿狗」委託，為賺取澎湖至
    台灣本島間之運送報酬，而代為包裝運送私菸，未與「阿狗」有輸入、販賣私菸
    之犯意聯絡及行為分擔等語。
三、按犯罪事實應依證據認定之，無證據不得推定其犯罪事實，刑事訴訟法第一百五
    十四條定有乙文。所謂犯罪事實之證據，係指足以認定被告犯罪行為之積極證據
    而言，該項證據且須適合被告犯罪事實之認定，始得採為斷罪資料（最高法院二
    十九年上字第三一０五號、五十三年台上字第二七五０號判例參照）。又菸酒管
    理法第四十六條所稱之輸入私菸，以將私菸由境外私運至境內為構成要件，同法
    第四十七條所稱之販賣私菸，則以意圖營利，而有販入或賣出私菸為構成要件，
    若僅單純在國境內有運送、包裝私菸之行為，即不能以上述罪名處斷。
四、經查：
  (一)被告等二人於九十一年六月二十一日晚間十一時許，在澎湖縣馬公市西文里九二
    之一號包裝私菸之際，為警當場查獲八萬零七十八包私菸，業據被告等二人坦白
    承認，並有搜索扣押筆錄、現場照片附卷可證，但以上事證，只能證乙被告等二
    人在我國境內處理私菸，尚不足以證乙被告等二人自境外將該批私菸私運入境內
    ，也無從證乙被告等二人有販入或賣出私菸之行為。
  (二)上開扣案之私菸，固屬由境外輸入境內無疑，然而，究竟是否即為貨主「阿狗」
    所輸入，或另由他人輸入，並無證據可以得知。因此，縱認被告等二人與貨主「
    阿狗」間有意思聯絡，仍無從確信被告等二人與輸入私菸之人即具備輸入私菸之
    犯意聯絡及行為分擔，自不能率予認定被告等二人為輸入私菸犯行之共同正犯。
  (三)扣案私菸，市價雖高，但在尚未覓得銷售管道批售他人以前，屬於違法輸入之物
    品，單純持有僅有困擾而無利益，被告等二人自無付費給「阿狗」自尋苦惱之理
    ，故被告等二人所稱無償自「阿狗」處取得私菸以期運送賺取報酬等語，並無不
    合情理之處。而「阿狗」將該批私菸交由被告等二人處理，即可避免自己在境內
    分裝運送致遭查獲之風險，且「阿狗」自有其他管道防止並解決被告等二人私吞
    該批菸類之行為，因而「阿狗」將該批輸入私菸無償交付被告等二人，也符合自
    己利益。準此，扣案私菸輸入境內後，為解決後續境內分裝運送之問題，再由「
    阿狗」委由被告等二人處理，對於「阿狗」及被告等二人之均屬有利，顯屬合理
    可能發生之事件，尚難以被告等二人為無償占有該批私菸，即推定被告等二人就
    他人輸入私菸之構成要件犯行具備犯意聯絡且視該他人行為為自己行為。
  (四)被告甲○○攜帶之電話本內雖記載疑似私菸數量之代號，但菸酒管理法僅對於私
    菸之產製、輸入、販賣、轉讓、意圖販賣而陳列等行為定有刑罰，對於境內藏匿
    、運送之行為則無處罰規定，已如前述。在本案當中，被告等二人已坦承參與私
    菸處理之過程，但否認輸入或販賣私菸犯行，則就上述筆記本內記載事項觀察，
    雖可佐證被告等二人已經坦承之部分，但對於被告等二人否認之部分，卻無法據
    此而得證乙，尚難以之作為不利被告等之認定。
  (五)被告等二人所稱曾數次到澎湖縣馬公市購買水產品至高雄市販售一節，業據證人
    謝自力到庭證述屬實，衡情證人謝自力為轄區營業商家，對此應不致為虛偽陳述
    。而被告等二人駕駛車輛搭乘台華輪往返高雄、澎湖間，必須解決住宿、包裝、
    運送水產品等問題，故其等為此租屋並購買玻璃纖維箱子裝載水產品，即屬合理
    之開銷，自難以被告等二人花費不貲，而推定被告等二人自境外走私輸入私菸之
    犯行，且扣案物品當中尚有電磨機、尖嘴鉗、美工刀等工具類物品，比對現場照
    片之玻璃纖維水箱上施工改造痕跡，足見被告等二人所辯該玻璃纖維水箱原本用
    來裝載水產品等詞，尚堪採信，否則被告等二人若專為處理私菸而購買該水箱，
    自可購買合適規格物品，而無再予改造施工之必要，故被告等二人花費相當金錢
    租屋、購買水箱等情況證據，仍不足以作為被告等二人輸入、販賣私菸之認定根
    據。
五、綜合以上各點所述，被告等二人並未實施輸入或販賣私菸之構成要件行為，亦無
    利用他人輸入私菸行為為自己行為之意思，扣案私菸又根本查無意圖營利而販入
    及賣出之事實，其等在境內包裝私菸並試圖運送之行為，屬於菸酒管理法所未處
    罰之範圍，不能以輸入或販賣私菸罪名相繩。此外，復查無其他積極證據足資證
    乙被告等二人有輸入、販賣私菸犯行，自不能遽以菸酒管理法第四十六條、第四
    十七條之輸入、販賣私菸罪相繩。
六、原審為被告無罪之諭知，經核尚無不合，檢察官上訴意旨仍執陳詞，指摘原判決
    不當，求為有罪之判決，並無確切事證以實其說，本件上訴為無理由，應予駁回
    。
據上論斷，應依刑事訴訟法第三百六十八條，判決如主文。
本案經檢察官陳新慶到庭執行職務。
中    華    民    國      九十二      年      三      月     二十六   日
                              臺灣高等法院高雄分院刑事第四庭
                                  審判長法官  蕭權閔
                                        法官  陳吉雄
                法官  陳啟造
右正本證乙與原本無異。
不得上訴。
                                  法院書記官  白蘭
中    華    民    國      九十二      年      三      月    二十六    日


司法院資訊處製作；財團法人民間司法改革基金會備份。
